臺灣高等法院民事判決
109年度金訴字第13號
原      告  許利洋  
被      告  羅敬平  

            黃莉筑   


上列當事人間請求侵權行為損害賠償事件，原告提起刑事附帶民
事訴訟，經本院刑事庭裁定移送前來（109年度附民字第50號）
，本院於民國110年9月22日言詞辯論終結，判決如下：
    主      文
被告應連帶給付原告貳佰零參萬陸仟柒佰貳拾元，及自民國一０
九年二月二十三日起至清償日止，按年息百分之五計算之利息
訴訟費用由被告連帶負擔。
本判決於原告以新臺幣陸拾柒萬玖仟元為被告供擔保後，得假執
行。 
    事      實
壹、程序方面：
一、被告羅敬平、黃莉筑（下合稱被告，分別逕稱姓名）經合法
    通知未於言詞辯論期日到場，核無民事訴訟法第386條所列
    各款情形，爰依原告之聲請，由其一造辯論而為判決。 
二、按附帶民事訴訟經移送於民事庭後，應適用民事訴訟法，刑
     事訴訟法第490條但書定有明文；又在第二審為訴之變更、
    追加，非經他造同意，不得為之，但請求之基礎事實同一、
    擴張或減縮應受判決事項之聲明者，不在此限，此觀民事訴
    訟法第446條第1項但書、第255條第1項第2、3款規定即明。
    原告起訴請求被告與許博欽（業經原告於民國110年8月20日
    撤回許博欽部分，見本院卷二第19頁）連帶給付伊新臺幣（
    下同）420萬元本息（見本院109年度附民字第50號卷，下稱
    附民卷，第3頁）；嗣於本院審理中變更聲明求為判決：被
    告應連帶給付原告203萬6,720元，及自109年2月23日起至清
    償日止，按週年利率5%計算之利息。經核原告所為，請求之
    基礎事實同一，且未變更訴訟標的，僅減縮應受判決事項之
    聲明，依前揭規定，應予准許。 
貳、實體方面：
一、原告主張：羅敬平為柏傑資訊有限公司（下稱柏傑公司）、
    茂峰國際有限公司（下稱茂峰公司）、和暉資訊有限公司（
    下稱和暉公司）、耘昇平有限公司（下稱耘昇平公司）之實
    際負責人，明知非銀行不得經營收受存款業務，亦無代投資
    人圈購IPO股票之真意（IPO係英文字「initial public off
    ering 」之縮寫，指「首次公開發行」或「首次公開募股」
    之意思），與同有違反銀行法犯意聯絡之黃莉筑等業務主管
    及業務員，向伊佯稱：該等公司係以辦理IPO股票圈購為業
    ，若參加投資，得以獲取與投資本金顯不相當之高額紅利報
    酬云云，詐取投資款項，且同時非法經營銀行收受存款業務
    ，使投資人陷於錯誤，而依約將資金匯入羅敬平所指定之上
    開公司帳戶。復於105年3月間起在經營耘昇平公司階段，更
    為吸引前揭投資人繼續投資，逐漸追高投資金額，改與投資
    人約定依投資金額高低不同，分別給予「30天4%至7%」、「
    60天8%至15% 」不等之與本金顯不相當之利息，而收受如本
    院107年度金上重訴第18號刑事判決附表（下稱附表）三之
    「投資金額」欄所示之金額，並投資人給付「取回本利情形
    」欄所示出金本利之金額。被告以與原本顯不相當之高額給
    息方式，誘使投資人持續投資，共同吸收資金，並共同處分
    犯罪所得，迨105年7月間，因耘昇平公司帳戶遭投資人提領
    一空，羅敬平自知無法掩飾，始與許博欽一同自首，伊始知
    受騙。爰依民法第184條第1項前段、第2項（擇一有利判決
    ）、第185條侵權行為之規定，請求被告連帶賠償。聲明：㈠
    被告應連帶給付原告203萬6,720元，及自109年2月23日起至
    清償日止，按年息5%計算之利息。㈡願供擔保請准宣告假執
    行。
二、被告均未到庭，亦未提出書狀為何聲明或陳述。
三、查被告所涉違反銀行法案件，經本院刑事庭以107年度金上
    重訴字第18號撤銷原判決，改判被告共同犯銀行法第125條
    第1項後段之非法經營收受存款業務罪，羅敬平處有期徒刑1
    0年、黃莉筑處有期徒刑6年，被告上訴後，最高法院109年
    度台上字第5867號判決就罪刑部分駁回被告上訴確定等情，
    有刑事判決可憑（見本院卷一第7-576頁、本院卷二第21-40
    頁），並經本院調閱刑事案卷電子卷證核閱無訛，可信為真
    。
四、經查：
  ㈠按違反保護他人之法律，致生損害於他人者，負賠償責任；
    數人共同不法侵害他人之權利者，連帶負損害賠償責任，民
    法第184 條第2 項本文、第185條第1項前段分別定有明文。
    次按除法律另有規定者外，非銀行不得經營收受存款，銀行
    法第29條第1項定有明文。此項規定，旨在保障存款人權益
    ，使其免受不測之損害，自屬保護他人之法律。同法第29條
    之1規定，以借款、收受投資、使加入為股東或其他名義，
    向多數人或不特定之人收受款項或吸收資金，而約定或給付
    與本金顯不相當之紅利、利息、股息或其他報酬者，以收受
    存款論。係為保障社會投資大眾之權益，及有效維護經濟金
    融秩序，而將此種脫法收受存款行為擬制規定為收受存款。
    故有違反銀行法而造成損害，違反銀行法之人均應負損害賠
    償責任。
　㈡原告主張被告共同向不特定人佯稱辦理IPO股票圈購，吸收投
    資人之資金進入羅敬平指定之帳戶內，而約定給予與本金顯
    不相當之高額紅利報酬，反覆實施經營收受存款業務，係違
    反銀行法第29條第1項規定而犯銀行法第125條第1項後段之
    加重非法經營銀行收存款業務罪，且被告有刑法第28條共同
    正犯之適用，經刑事二審判決認定（見本院卷一第8-9頁）
    在案，被告對於上開事實，已於相當時期受合法之通知，而
    於言詞辯論期日不到場，亦未提出準備書狀爭執者，依民事
    訴訟法第280條第3項準用第1項之規定，視同自認。且本院1
    07年度金上重訴字第18號刑事確定判決同此認定，各判處羅
    敬平、黃莉筑有期徒刑10年、6年，已如前述，則原告主張
    被告共同違反前揭銀行法保護他人法律，其因此給付如附表
    三所示之「投資金額」欄所示金額共計1,751萬3,955元，經
    扣除附表三所示之「取回本利情形」欄所示金額共計1547萬
    7,235元本利後，仍受有203萬6,720元（計算式：17,513,95
    5-15,477,235=2,036,720，見本院卷一第237-239頁）之損
    害，其依民法第184條第2項本文、第185條第1項前段請求被
    告連帶賠償203萬6,720元，自無不合。至於原告主張民法第
    184條第1項前段之侵權行為損害賠償請求權部分，因與其依
    同條第2項之規定為選擇合併，請求擇一為有利之判決，本
    院既已依民法第184條第2項本文認其請求賠償有理由，基於
    選擇合併訴訟，則第184條第1項前段之請求權部分，即無庸
    再為論斷之必要，合予敘明。又給付無確定期限者，債務人
    於債權人得請求給付時，經其催告而未為給付，自受催告時
    起，負遲延責任。其經債權人起訴而送達訴狀，或依督促程
    序送達支付命令，或為其他相類之行為者，與催告有同一之
    效力，民法第229條第2項定有明文。原告請求本件法定遲延
    利息部分，其以起訴狀送達代催告之意思表示，而起訴狀繕
    本於109年2月12日最後送達寄存送達於羅敬平住所地之派出
    所（見附民卷第9頁），依民事訴訟法第138條第2項應於109
    年2月22日發生送達效力，故原告請求被告連帶給付自109年
    2月23日起至清償日止，按年息5％計算之遲延利息，於法有
    據，應予照准。
五、綜上所述，原告依民法第184條第2項本文、第185條第1項前
    段之規定，請求被告應連帶給付203萬6,720元，及自109年2
    月23日起至清償日止，按年息5%計算之利息，洵屬有據，應
    予准許。又原告陳明願供擔保，請求宣告假執行，經核並無
    不合，爰酌定相當之擔保金額准許之。
六、據上論結，原告之訴為有理由，爰判決如主文。
中　　華　　民　　國　　110 　年　　10　　月　　6 　　日
　　　　　　　　　民事第五庭   
                      審判長法  官  賴劍毅
                            法  官  邱靜琪
                            法  官  洪純莉
正本係照原本作成。
如不服本判決，應於收受送達後20日內向本院提出上訴書狀，其
未表明上訴理由者，應於提出上訴後20日內向本院補提理由書狀
（均須按他造當事人之人數附繕本）上訴時應提出委任律師或具
有律師資格之人之委任狀；委任有律師資格者，另應附具律師資
格證書及釋明委任人與受任人有民事訴訟法第466 條之1第1項但
書或第2項所定關係之釋明文書影本。如委任律師提起上訴者，
應一併繳納上訴審裁判費。
中　　華　　民　　國　　110 　年　　10　　月　　6 　　日
　　　　　　　　　　　　　　書記官  魏汝萍